【裁判字號】    92,易,1401
【裁判日期】    920721
【裁判案由】    賭博
【裁判全文】
臺灣板橋地方法院刑事判決                        九十二年度易字第一四一號
    公  訴  人  臺灣板橋地方法院檢察署檢察官
    被      告  丁○○
右列被告因賭博案件，經檢察官提起公訴（九十二年度偵字第五四三五號），本院判
決如左：
    主  文
丁○○無罪。
    理  由
一、公訴意旨略以：丁○○基於意圖營利，供給賭博場所之概括犯意，於民國九十二
    年一月某日起至同年三月七日止，連續提供其位於台北縣樹林市○○街八十九號
    十四樓之五之住處，作為賭客賭博之場所，且提供麻將一副、骰子三顆、牌尺四
    支、東風頭一顆為賭具。其賭博方式為：以四人為一組，每底新台幣（下同）五
    百元、每台一百元，自摸者，其餘三位賭客應給一底五百元及依台數多寡給付自
    摸者款項，丁○○則可從每自摸一次者，抽取二百元牟利。嗣於九十二年三月七
    日二十時許，適有賭客乙○○、甲○○、鍾時田及丙○○等四人，在上址賭博時
    ，為警當場查獲，並扣得丁○○所有供賭博所用之麻將一副、骰子三顆、牌尺四
    支、東風頭一顆及抽頭金四百元；賭客所有之賭資二萬一千二百元，因認被告涉
    有刑法第二百六十八條之意圖營利供給賭博場所罪嫌云云。
二、按犯罪事實應依證據認定之，無證據不得推定其犯罪事實，又不能證明被告犯罪
    者，應諭知無罪之判決，刑事訴訟法第一百五十四條、第三百零一條第一項前段
    定有明文。復按認定不利於被告之事實，須依積極證據認定，苟積極證據不足為
    不利於被告事實之認定時，即應為有利於被告之認定，更不必有何有利之證據（
    最高法院七十七年度台上字第四六六七號判例參照）。又被告之自白，雖為證據
    之一種，但必與事實相符者為限，若其自白顯有疑義，而審理事實之法院，就其
    職權調查之所得，乃未能證明其自白確與事實相符者，自不得據為認定犯罪事實
    （最高法院十八年上字第一０八七號判例參照）。
三、公訴人認被告涉有前開罪嫌，無非以右揭犯罪事實，業據證人乙○○、甲○○、
    鍾時田及丙○○於警詢中證述之情節大致相符，並有賭資二萬一千二百元和扣案
    之賭具麻將一副、骰子三顆、牌尺四支、東風頭一顆及抽頭金六百元在卷可稽。
    又證人丙○○於本署偵查中證稱：曾於星期五或週末前去上址把玩七、八次，約
    定自摸者每次拿出二百元要被告買東西供大家吃，買東西剩下之錢不可向被告要
    回等語；證人鍾時田於本署偵查中證稱：第二次去把玩，約定自摸者拿出二百元
    ，錢除了買東西、飲料、酒及另補貼屋主（被告丁○○）電燈費等語，顯見被告
    丁○○從中有抽頭營利之事實為其論據。惟訊據被告丁○○堅決否認有上開犯行
    ，辯稱：打麻將之人都是認識很久的朋友，假日偶而來家中打牌消遣，伊並未有
    抽頭營利，上開扣案之四百元，係乙○○等所湊請伊幫忙買便當及飲料的等語。
四、經查：被告於警訊、偵查及本院審理中均堅決否認有抽頭營利犯行，復觀以證人
    乙○○、甲○○、鍾時田及丙○○於偵查及本院審理中均一致供稱：伊等與被告
    係朋友關係，當天伊等係打一底五百元，一台一百元的麻將，伊等有約定每個自
    摸之人要拿兩百塊出來買飲料、便當、香煙、酒、消夜等，當天有人自摸二次就
    湊足了四百元買，錢不是給被告，而是要請他幫忙買東西的等語（見偵查卷第三
    十八至四十頁），核與被告於警訊、偵訊及本院審理中所供稱之情節大致相符，
    應堪信為真實。又經本院訊問被告有關其與證人乙○○、甲○○、鍾時田及丙○○認識之經過，及證人乙○○等人之職業、家庭成員等狀況結果，被告皆能娓娓
    道來知之甚詳（詳本院九十二年六月九日訊問筆錄），核與證人乙○○、甲○○
    、鍾時田及丙○○等於本院審理中陳述其與被告間認識之經過、及其家庭狀況、
    職業等情均大致相符（詳本院九十二年七月七日訊問筆錄），則被告與證人等所
    稱彼等均係認識多年之朋友關係，只是假日偶而來被告家中打牌消遣等語亦堪採
    信。按刑法第二百六十八條之意圖營利供給賭博場所罪，行為人須有營利之意圖
    始能成罪，而所謂營利之意圖係指提供場所或聚賭行為意在牟取利益而言。本件
    證人等雖由每個自摸者提供二百元，惟其用途係用於購買飲料、便當、香煙、酒
    、消夜供參與者食用，要難認定被告有藉此抽取利益之營利行為，況被告與證人
    等既均係認識頗深之朋友關係，業如前述，並無不熟識之人在場參與賭博行為，
    衡情被告亦無藉此對熟識之友人牟取利益之可能。至證人丙○○於偵查中證稱：
    曾於星期五或週末前去上址把玩七、八次，約定自摸者每次拿出二百元要被告買
    東西供大家吃，買東西剩下之錢不可向被告要回；證人鍾時田於偵查中證稱：第
    二次去把玩，約定自摸者拿出二百元，錢除了買東西、飲料、酒及電燈費外，就
    是補貼屋主（被告丁○○）等語，僅益加顯見證人等係主動湊集金錢，且目的在
    請被告幫忙購買食物供參與者食用，剩下之金錢縱有補貼被告之電費等情，亦無
    從證明被告有從中抽頭營利之事實。而扣案之賭資二萬一千二百元和扣案之賭具
    麻將一副、骰子三顆、牌尺四支、東風頭一顆及抽頭金四百元，僅足證被告之友
    人在現場把玩麻將，更無以證明被告有何意圖營利供給賭博場所之犯行。至證人
    乙○○、甲○○、鍾時田及丙○○雖於警訊時證稱：麻將係由被告主持，被告抽
    頭四百元等語，惟此皆係警察以「該右址之麻將由何人主持？：：」「抽頭金新
    台幣四百元整各為何人所有？」等語誘導訊問而來，且偵查及審理時證人之證詞
    即迥異於前開警訊之證詞，是警訊之證詞是否屬實，仍屬有疑，尚無從僅憑此為
    不利於被告之認定。
五、綜上所述，被告辯稱並無抽頭營利之意圖與犯行等語，尚值採信，此外復查無其
    他積極證據足資證明被告有何公訴人所指之前揭犯行，茲既不能證明被告犯罪，
    爰依法諭知被告無罪之判決。
據上論斷，應依刑事訴訟法第三百零一條第一項前段，判決如主文。
本案經檢察官蘇揚旭到庭執行職務
中      華      民      國      九十二      年      七      月  二十一  日
                                  臺灣板橋地方法院刑事第二庭
                                          法  官  林春長
右正本證明與原本無異。
如不服本判決，應於判決送達後十日內，向本院提出上訴狀。
                                          書記官  林志憲
中      華      民      國      九十二      年      七      月  二十二  日


司法院資訊處製作；財團法人民間司法改革基金會備份。
